【裁判字號】    99,上訴,41
【裁判日期】    990406
【裁判案由】    殺人未遂
【裁判全文】
臺灣高等法院刑事判決                  99年度上訴字第41號
上  訴  人  臺灣板橋地方法院檢察署檢察官
被      告  戊○○
選任辯護人  廖大鵬律師
被      告  丁○○
指定辯護人  本院公設辯護人  周君穎
上列上訴人因被告殺人未遂案件，不服臺灣板橋地方法院98年度
易字第2305號，中華民國98年11月23日第一審判決（起訴案號：
臺灣板橋地方法院檢察署98年度偵字第18402號），提起上訴，
本院判決如下：
    主  文
原判決關於戊○○部分撤銷。
戊○○教唆犯傷害罪，處有期徒刑肆月，如易科罰金，以新臺幣
壹仟元折算壹日。
其他上訴駁回。
    事  實
一、戊○○（綽號「阿叔〔台語〕」）於民國98年3 月18日下午
    某時，在臺北縣鶯歌鎮○○○街即丙○○（綽號駱駝）任職
    之鐵工廠，與丁○○（綽號阿忠）、吳國慶、乙○○（綽號
    阿弟仔）、蕭正信及劉武德等人飲酒，席間戊○○不滿甲○○向第三人亂講戊○○壞話，於同日19、20時許，戊○○遂
    邀在場之人分乘2輛自用小客車（1輛由戊○○駕駛，另輛由
    吳國慶載送丁○○、乙○○）及分騎2部機車（1部由不詳之
    人騎乘、另部由蕭正信載送劉武德），前去尋找甲○○理論
    ；詎戊○○於上開鐵工廠門口，竟基於教唆傷害之犯意，唆
    使丁○○務必「教訓（台語）」甲○○，嗣於同日20時許，
    在臺北縣鶯歌鎮○○路395號南靖里活動中心旁巷口，丁○○見戊○○與甲○○理論之際，丁○○見狀，果持上開鐵工
    廠所有長約30公分之類似柴刀1把，自後砍向甲○○頭部1下
    ，致甲○○受有左側顱骨複合性骨折之傷害（上開類似柴刀
    1把，業經丁○○於行兇後，丟棄臺北縣八里鄉海邊）。
二、案經甲○○訴由台北縣政府警察局三峽分局移送臺灣板橋地
    方法院檢察署檢察官偵查起訴。
    理  由
一、證據能力部分：
  (一)證人戊○○（對被告丁○○而言）、丁○○（對被告戊○○
    而言）、甲○○、張翌泰、陳俊廷於警詢時之陳述，屬傳聞
    證據，被告、辯護人及檢察官明知，但於準備程序及審判期
    日中均表示無意見，且迄言詞辯論終結亦未聲明異議，本院
    審酌上開證據資料製作時之情況，尚無違法不當及證明力明
    顯過低之瑕疵，認為以之作為證據應屬適當，爰依刑事訴訟
    法第159條之5規定，認定前揭供述均有證據能力。
  (二)證人戊○○、丁○○、甲○○、張翌泰、陳俊廷、羅武德、
    蕭正信、丙○○、乙○○、沈祈宏於偵查中具結後向檢察官
    所為之陳述，雖屬傳聞證據，惟丁○○業於原審及本院、甲○○業於原審經被告戊○○行交互詰問，且均查無顯不可信
    之情況，依刑事訴訟法第159條之1第2項規定，自有證據能
    力。
  (三)本院下列所引用卷內之文書證據及物證，並無證據證明係公
    務員違背法定程序所取得，檢察官、被告、辯護人等於本院
    亦均未主張排除下列文書證據及物證之證據能力，且迄本院
    言詞辯論終結前均未表示異議，本院審酌前揭文書證據及物
    證並非公務員違背法定程序所取得，亦無刑事訴訟法第159
    條之4顯有不可信之情況，故下列文書及物證應均有證據能
    力。
二、訊據被告丁○○坦承有於上揭時、地，因被告戊○○之教唆
    持類似柴刀1把砍傷被害人甲○○之犯行不諱；被告戊○○
    坦承於上開時、地飲酒，並與在場之人分乘上開2輛自用小
    客車及分騎2 部機車，前往南靖里活動中心旁巷口與甲○○
    理論，並見丁○○持上述柴刀1把，自後砍向甲○○頭部，
    致甲○○受有上開傷害之事實；惟矢口否認有何教唆丁○○
    傷害犯行，並辯稱本件純係丁○○個人行為云云。經查：
  (一)上開事實，業據被告即證人丁○○於警詢、偵查、原審及本
    院審理中自白並證述甚詳（見偵查卷第3、4、36至41頁，原
    審卷第52、54至56頁、本院卷第68頁反面至70頁）；核與證
    人即被害人甲○○於警詢、偵查及原審審理中，證人即在場
    目擊之甲○○友人張翌泰、陳俊廷於偵查中之證述情節大致
    相符（見偵查卷第7至10、36至41頁、原審卷第52、53頁）
    ；另丁○○持以傷害甲○○之上開長約30公分之類似柴刀1
    把，係丙○○任職之鐵工廠所有物品，亦經證人丁○○、丙○○於偵查中證述甚詳（見丁○○上開筆錄、偵查卷第69頁
    丙○○筆錄）；又被害人丁○○於上開時、地受傷後，即送
    財團法人恩主公醫院急救治療，經診斷受有上開傷害等情，
    復有該醫院診斷證明書1紙在卷可稽（見偵查卷第17頁）。
    是告訴指述被告丁○○係受被告戊○○唆使，並以上開方式
    攻擊告訴人，造成告訴人受有上開傷害之事實，自堪採信。
  (二)被告戊○○雖辯稱其並未教唆丁○○實施傷害犯行，本件純
    係丁○○個人行為云云。惟查：
  1.被告戊○○於上開鐵工廠，因不滿甲○○向第三人亂講戊○○壞話，遂邀集丁○○（綽號阿忠）、吳國慶、乙○○（綽
    號阿弟仔）、蕭正信及劉武德等人，分乘2輛自用小客車（1
    輛由戊○○載送不詳之人，另輛由吳國慶載送丁○○、乙○○）及分騎2部機車（1部由不詳之人騎乘、另部由蕭正信載
    送劉武德），前去尋找甲○○理論；並於上開鐵工廠外面，
    唆使丁○○務必「教訓（台語）」甲○○等情，業據證人即
    同案被告丁○○於警詢、偵查、原審及本院審理中證述甚詳
    （見偵查卷第3、4、36至41頁、原審卷第52、54至56頁、本
    院卷第69頁反面）。參以當時同行之證人羅武德亦證稱：我
    到場時，甲○○已送到醫院了，戊○○有叫丁○○去砍人，
    我有聽到，在丙○○鶯歌鎮的鐵工廠，是砍人當天的事情，
    那時是下午天色還亮著，蕭正信說他去帶我，我住在戊○○
    家裡，那時蕭正信有說戊○○跟人吵架，他來載我去丙○○
    的鐵工廠，他們要出去時，戊○○說走，一起去找他，後來
    才知道是去找甲○○等語（見偵查卷第53頁）。是戊○○於
    丁○○上車前，顯有唆使丁○○教訓甲○○甚明。
  2.被告戊○○之辯護人雖為被告戊○○辯稱：丁○○就被告戊○○於何時、何地教唆其傷害甲○○一節先後所述不符，且
    戊○○當時較丁○○等人早離開鐵工廠，證人丙○○、乙○○均證稱當時未聽聞戊○○有教唆丁○○傷害甲○○一事，
    尚難以丁○○所述為不利於被告戊○○之認定云云。經查，
    證人丁○○就被告戊○○在何時、地教唆其傷害被害人甲○○等情，先後所述雖稍有不符，然對其確係受被告戊○○之
    教唆始起意傷害甲○○一節，則堅指不移，衡諸常情，若非
    被告戊○○於上開鐵工廠時已告知丁○○及在場之人其欲於
    離開鐵工廠後前往甲○○住處找甲○○理論，則丁○○等人
    何能跟隨在戊○○之後一同前往。至證人丙○○、乙○○雖
    到庭證稱當時未聽聞戊○○有教唆丁○○傷害甲○○一事，
    然依此僅能證明戊○○教唆丁○○傷害甲○○時，渠等均未
    在場聽聞，亦不能以渠等所證，即認被告戊○○無教唆丁○○傷害甲○○之事實，是辯護人所辯，尚無足取。
  (三)綜上所述，被告戊○○辯稱本件並未教唆丁○○實施傷害一
    節，應係事後卸責之詞，委無足採。本件事證明確，被告2
    人上開犯行應堪認定。
三、核被告丁○○所為，係犯刑法第277條第1項之傷害罪。被
    告戊○○教唆丁○○使之實行傷害行為，依刑法第29條第1
    項規定，為教唆犯，應依同條第2 項之規定，依其所教唆之
    傷害罪處罰之；故核被告戊○○所為，係犯刑法第29條第1
    項、第277 條第1 項之教唆傷害罪。
四、原審以被告丁○○所犯，事證明確，適用刑法第277條第1項
    、第41條第1項前段、第74條第1項第1款，刑法施行法第1條
    之1規定，並審酌被告被告丁○○係持刀自後砍向被害人甲○○頭部1下，造成甲○○受有左側顱骨複合性骨折之傷害
    ，傷害程度非輕，惟於犯後坦承全部犯行，並積極與被害人
    達成和解等情，量處被告丁○○有期徒刑4月，並諭知易科
    罰金之折算標準；另審酌被告丁○○前未受有期徒刑以上刑
    之宣告，有本院被告前案紀錄表在卷可憑，茲念其一時失慮
    ，致誤罹刑章，且本件復與被害人達成和解，經此偵查及科
    刑程序，應知警惕，信無再犯之虞，因認前開所宣告之刑以
    暫不執行為適當，併予諭知緩刑2年，核無不合，量刑亦稱
    妥適。檢察官雖依告訴人之請求提起上訴，上訴意旨略以：
    被告2人若僅意在教訓被害人，則以空手或持棍棒為之即可
    ，何需攜帶足使人致命之刀械前往？另被告丁○○雖與被害
    人和解，然未依約給付醫藥費，原審量刑顯有失當，請求撤
    銷原判決云云。按刑法所規定殺人未遂罪與傷害罪之區別，
    固應視加害人加害之初有無殺意為斷，不能僅以受傷處是否
    為致命部位及傷勢輕重如何，據為認定有無殺意之唯一標準
    ，惟仍可就行為人之動機、手段、所使用之凶器、下手之輕
    重、致傷之結果及行為後之情狀等綜合觀察論斷。查本件被
    告丁○○所為，係犯刑法第277條第1項之傷害罪，被告戊○○所為，係犯刑法第29條第1項、第277條第1項之教唆傷害
    罪，皆如前述。另查本件告訴人甲○○與被告丁○○互不認
    識，亦無怨隙，衡諸常理，被告丁○○應無殺害告訴人之意
    圖或動機；況被告丁○○僅持刀砍告訴人頭部一下，別無其
    他非置告訴人於死地不可之攻擊行為，已難認其主觀上有殺
    人之犯意，且檢察官於起訴時亦認被告所為與刑法殺人未遂
    之要件不符，故不另為不起訴處分之諭知（見起訴書第3頁
    ），是檢察官認被告2人所為，係涉殺人未遂罪嫌一節，顯
    有誤會；又被告丁○○已賠償告訴人3萬6000元，此經告訴
    人到庭陳述無訛（見本院卷第68頁），故檢察官認被告丁○○未依約給付醫藥費，亦有誤會，檢察官就被告丁○○部分
    ，上訴請求撤銷原判決，為無理由，應予駁回。
五、原審就被告戊○○所犯部分，因予論罪科刑，固非無見。惟
    本件被告丁○○因被告戊○○之教唆始起意傷害告訴人，被
    告戊○○於犯後不但否認犯行，態度不佳，且未積極與告訴
    人洽談賠償事宜，量刑本不宜較被告丁○○輕，是檢察官上
    訴指摘原判決對被告戊○○量刑過輕，為有理由，應由本院
    將原判決此部分撤銷改判。爰審酌被告戊○○僅因細故，即
    教唆丁○○實行傷害行為，於犯後仍否認犯行，態度不佳、
    被害人甲○○因被告丁○○之傷害行為，受有左側顱骨複合
    性骨折之傷害，程度非輕、其迄未與被害人和解，賠償其損
    害等情，量處被告戊○○有期徒刑4月，並諭知易科罰金之
    折算標準。
據上論斷，應依刑事訴訟法第368條、第369條第1項前段、第364
條、第299條第1項前段，刑法第29條、277條第1項、第41條第1
項前段，刑法施行法第1條之1，判決如主文。
本案經檢察官陳玉珍到庭執行職務。
中    華    民    國    99    年     4    月     6    日
                  刑事第二十一庭審判長法  官  蔡聰明
                                      法  官  楊力進
                                      法  官  許永煌
以上正本證明與原本無異。
檢察官如不服本判決，應於收受送達後十日內向本院提出上訴書
狀，其未敘述上訴之理由者並得於提起上訴後十日內向本院補提
理由書（均須按他造當事人之人數附繕本）「切勿逕送上級法院
」。
被告不得上訴。
                                      書記官  江采廷
中    華    民    國    99    年    4     月    6     日
附錄：本案論罪科刑法條全文
刑法第29條
教唆他人使之實行犯罪行為者，為教唆犯。
教唆犯之處罰，依其所教唆之罪處罰之。
刑法第277條第1項：
傷害人之身體或健康者，處 3 年以下有期徒刑、拘役或 1 千元
以下罰金。

司法院資訊處製作；財團法人民間司法改革基金會備份。
